【裁判字號】    97,訴,398
【裁判日期】    970530
【裁判案由】    侵權行為損害賠償
【裁判全文】
臺灣桃園地方法院民事判決               97年度訴字第398號
原      告  友邦產物保險股份有限公司中壢分公司
法定代理人  丁○○
訴訟代理人  甲○○
被      告  晉椿工業股份有限公司
法定代理人  丙○○
訴訟代理人  徐嶸文律師
被      告  乙○○
                        3樓
上列當事人間請求侵權行為損害賠償事件，於民國97年05月16日
辯論終結，本院判決如下：
    主  文
被告乙○○應給付原告新台幣壹佰伍拾萬伍仟陸佰陸拾貳元，及
自民國九十七年三月四日起至清償日止按年息百分之五計算之利
息。
原告其餘之訴駁回。
訴訟費用由被告乙○○負擔。
    事  實
甲、原告方面：
壹、聲明：被告晉椿工業股份有限公司、乙○○應連帶給付原告
    新臺幣 (下同）壹佰伍拾萬伍仟陸佰陸拾貳元，及自起訴狀
    繕本送達之翌日起至清償日止按年息百分之五計算之利息。
貳、陳述：
１、緣原告承保被告晉椿工業股份有限公司所有之車牌號碼3405
    -KA 自用小客車之強制汽車責任險，於民國96年04月23日凌
    晨03時許，因被告晉椿工業股份有限公司之受僱人即被告乙
    ○○酗酒（酒精濃度0.43mg/L）駕駛該車，途經台北市○○
    路○ 段55號前，疏未注意車前狀況，撞傷行人吳黃卻致送醫
    後傷重不治於四天後死亡。
２、原告依強制汽車責任保險法第7 條及同法第29條第1 項規定
    ，給付該死亡車禍之請求權人（即訴外人吳清水等全體繼承
    人）死亡給付金1,500,000 元及醫療費用5,662 元，合計共
    1,505,662 元。依強制汽車責任保險法第29條第1 項第1 款
    之規定，於給付之範圍內，原告得代位行使對被保險人即被
    告晉椿工業股份有限公司及乙○○之請求權。
３、為此，原告爰依強制汽車責任保險法第7 條、第29條第1 項
    及民法194 條、第188 條第1 項等規定，請求被告晉椿工業
    股份有限公司、乙○○應連帶給付原告如訴之聲明所示之金
    額。
參、證據：提出原告公司理賠計算書、台北市政府警察局中正第
    一分局道路交通事故當事人登記聯單、台北市政府警察局舉
    發違反道路交通管理事件通知單、台北市立聯合醫院診斷證
    明書、台灣台北地方法院檢察署相驗屍體證明書、被害人吳
    黃卻除戶謄本暨訴外人吳清水等繼承人戶籍謄本、強制汽車
    責任保險理賠金額確認書、被告晉椿工業股份有限公司行車
    執照與被告乙○○駕駛執照等資料影本各一份。
乙、被告方面：
壹、被告晉椿工業股份有限公司部分：
一、聲明：請求駁回原告之訴。
二、陳述：被告乙○○於96年04月23日肇事時雖是被告晉椿工業
    股份有限公司的員工，3405-KA 自小客車亦屬被告晉椿工業
    股份有限公司所有，但是被告乙○○當時駕車係被告乙○○
    之個人行為，與執行被告晉椿工業股份有限公司之職務無關
    。查該車禍發生的時間並非工作時間，事故之發生乃因被告
    乙○○當日與友人外出聚會飲宴後，倒車不慎所引起，並非
    被告乙○○因執行被告晉椿工業股份有限公司之職務而發生
    不法侵害行為。雖然3405-KA 自小客車為被告晉椿工業股份
    有限公司所有並向原告投保強制汽車責任險，但該車係被告
    公司做為員工公務使用，被告乙○○僅為業務員，並非擔任
    被告公司的駕駛工作，駕駛公司車輛非屬其執務上之行為。
    因被告乙○○當時外出之目的為私人應酬並係擅自駕駛被告
    公司之車輛，其行為與公司之業務無關，被告晉椿工業股份
    有限公司自無須負雇用人之連帶賠償責任。
三、證據：提出台灣高等法院96年交上訴字第174 號刑事判決及
    台灣台北地方法院96年重訴字第1465號民事判決影本各一份
    。
貳、被告乙○○部分：
一、聲明：請求駁回原告之訴。
二、陳述：汽車責任險的保險費是公司幫被告繳的，公司有繳保
    險費，為何原告公司賠償保險金後還要再找被告要求賠償。
三、證據：被告乙○○未提出證據資料。
    理  由
一、按道路交通安全規則第114 條規定：「汽車駕駛人有下列情
    形之一者，不得駕車：一、連續駕車超過八小時。二、飲用
    酒類或其他類似物後其吐氣所含酒精濃度超過每公升○．二
    五毫克或血液中酒精濃度超過百分之○．○五以上。三、吸
    食毒品、迷幻藥、麻醉藥品或其相類似管製藥品。四、患病
    影響安全駕駛。五、計程車駕駛人未向警察機關請領執業登
    記證，或雖已領有而未依規定放置車內指定之插座。」。又
    查，強制汽車責任保險法第7 條規定：「因汽車交通事故致
    受害人傷害或死亡者，不論加害人有無過失，請求權人得依
    本法規定向保險人請求保險給付或向財團法人汽車交通事故
    特別補償基金（以下簡稱特別補償基金）請求補償。」，同
    法第29條第1 項規定：「被保險人有下列情事之一，致被保
    險汽車發生汽車交通事故者，保險人仍應依本法規定負保險
    給付之責。但得在給付金額範圍內，代位行使請求權人對被
    保險人之請求權：一、飲用酒類或其他類似物後駕駛汽車，
    其吐氣或血液中所含酒精濃度超過道路交通管理法規規定之
    標準。二、駕駛汽車，經測試檢定有吸食毒品、迷幻藥、麻
    醉藥品或其他相類似管製藥品。三、故意行為所致。四、從
    事犯罪行為或逃避合法拘捕。五、違反道路交通管理處罰條
    例第二十一條或第二十一條之一規定而駕車。」。又所謂「
    被保險人」依強制汽車責任保險法第9 條規定：「指經保險
    人承保之要保人及經該要保人同意使用或管理被保險汽車之
    人。」。次按，民法192 條第1 項規定：「不法侵害他人致
    死者，對於支出醫療及增加生活上需要之費用或殯葬費之人
    ，亦應負損害賠償責任。」；同法第194 條規定：「不法侵
    害他人致死者，被害人之父、母、子、女及配偶，雖非財產
    上之損害，亦得請求賠償相當之金額。」。經查，本件原告
    承保被告晉椿工業股份有限公司所有3405-KA 自小客車之強
    制汽車責任險，被告乙○○於酒後酒精濃度0.43mg/L狀態下
    ，於96年04月23日凌晨03時許，駕駛該車，途經台北市○○
    路○ 段55號前，撞傷被害人吳黃卻致傷重不治死亡，原告因
    此依據強制汽車責任保險法第7 條及同法第29條第1 項規定
    ，給付該死亡車禍之請求權人即訴外人吳清水、吳榮全等全
    體繼承人理賠金1,500,000 元及醫療費用5,662 元，合計共
    1,505,662 元之事實，有原告公司提出之理賠計算書、台北
    市政府警察局中正第一分局道路交通事故當事人登記聯單、
    台北市政府警察局舉發違反道路交通管理事件通知單、台北
    市立聯合醫院診斷證明書、台灣台北地方法院檢察署相驗屍
    體證明書、被害人吳黃卻除戶謄本暨訴外人吳清水、吳榮全
    等繼承人戶籍謄本、強制汽車責任保險理賠金額確認書等資
    料影本為證，且為被告乙○○所不爭執，應堪認屬實。又查
    ，被告乙○○於本件車禍肇事時，其飲酒的酒精濃度為0.43
    mg/L超過法定標準（0.25mg/L），有台北市政府警察局舉發
    違反道路交通管理事件通知單載明可稽，且被告乙○○對於
    罰單上所記載之酒精濃度即酒測值0.43mg/L，亦無任何意見
    。則原告依汽車責任保險法第29條第1 項第1 款規定，自得
    於理賠後，向被保險人即經被告晉椿工業股份有限公司同意
    使用或管理該被保險車輛之被告乙○○請求賠償原告所給付
    的保險金額。至於被告晉椿工業股份有限公司雖然陳稱被告
    乙○○當時係擅自駕駛被告晉椿工業股份有限公司之車輛云
    云。惟按，被告乙○○如果未經被告晉椿工業股份有限公司
    同意借用該車輛及交付車輛鑰匙，則被告乙○○根本就無法
    使用該輛被保險的汽車，故被告晉椿工業股份有限公司所稱
    之擅自駕駛云云，殊難採信，附此敘明。
二、次查，本件原告請求的基礎是保險人的代位權，該項代位權
    是基於受害人的損害賠償請求權而移轉的權利，並不是一種
    獨立的求償權。查被告乙○○雖然是被告晉椿工業股份有限
    公司的員工，惟查，被告乙○○係於96年04月23日凌晨03時
    許駕車肇事，當時並非一般上班時間，被告乙○○當時係接
    待友人至錢櫃KTV 聚會而非代表被告晉椿工業股份有限公司
    接洽業務，在刑事上難令被告乙○○負業務過失致死罪責，
    此事實業經台灣高等法院96年交上訴字第174 號刑事判決所
    確認，有上開判決書影本在卷可稽。而被害人吳黃卻的家屬
    無清水、吳榮文、吳榮華、吳榮全、吳美賢、吳美雪等人已
    另案向台灣台北地方法院具狀起訴請求被告晉椿工業股份有
    限公司及被告乙○○負侵權行為之連帶賠償責任，台灣台北
    地方法院業於97年03月27日判決認定被告乙○○之前述侵權
    行為並無關於被告公司的職務，此有台灣台北地方法院96年
    重訴字第1465號民事判決影本在卷可佐。因此，被告乙○○
    之駕車行為，堪認與執行被告晉椿工業股份有限公司的職務
    無關，被告自無庸負雇用人之連帶賠償責任，被害人吳黃卻
    之家屬對於被告晉椿工業股份有限公司亦無求償權。從而，
    原告即無任何求償權可供其代位行使。是原告代位被害人之
    家屬請求被告晉椿工業股份有限公司負連帶賠償責任，所求
    顯屬無據。
三、綜據上述，本件原告依據強制汽車責任保險法第29條第1 項
    第1 款之規定，在於已經給付理賠總金額1,505,662 元之範
    圍內，代位被害人吳黃卻家屬行使對被保險人即被告乙○○
    之侵權行為損害賠償請求權，請求被告乙○○給付原告壹佰
    伍拾萬伍仟陸佰陸拾貳元及自起訴狀繕本送達翌日即九十七
    年三月四日起至清償日止按年息百分之五計算之利息，於法
    核無不合，應予准許。至於原告請求被告晉椿工業股份有限
    公司與被告乙○○負連帶賠償責任部分，依上述說明，顯屬
    無理由，即不應准許，應予駁回之。
四、本件兩造其餘主張陳述及攻擊防禦方法，核與本件判決結果
    不生影響，無一一審究必要，附此敘明。
五、據上論結，本件原告之訴為一部有理由、一部無理由，依民
    事訴訟法第七十九條，判決如主文。
中    華    民    國  九十七  年    五    月    三十  日
                  民事第二庭法  官  呂仲玉
以上正本係照原本作成。
如對本判決上訴，須於判決送達後20日內向本院提出上訴狀。
中    華    民    國  九十七  年    五    月    三十  日
                            書記官  賴柏仲


司法院資訊處製作；財團法人民間司法改革基金會備份。
